【裁判字號】    95,交聲,732
【裁判日期】    950831
【裁判案由】    聲明異議
【裁判全文】
臺灣臺中地方法院交通事件裁定         95年度交聲字第732號
原處分機關  交通部公路總局臺中區監理所
異  議  人
即受處分人  甲○○
上列受處分人因違反道路交通管理處罰條例案件，對於交通部公
路總局臺中區監理所九十五年八月二日所為之裁決（原處分案號
：中監違字第裁六０－ＧＣ0000000號裁決書），聲明異
議，本院裁定如下：
    主  文
異議駁回。
    理  由
一、原處分機關交通部公路總局臺中區監理所係以：異議人即受
    處分人甲○○於民國九十五年七月十八日下午三時四十五分
    許，駕駛其所有車號三二六二－ＬＤ號自用小貨車，行經臺
    中市○○路處，因該車有擅自增減設備（變更車體，後車輪
    距加大）之違規，為臺中市警察局第五分局交通分隊員警當
    場攔檢舉發，經掣開違規通知單，受處分人依限期到案提出
    申訴，該所經查違規屬實，遂於九十五年八月二日以中監違
    字第裁六○─ＧＣ0000000號裁決書，依道路交通管
    理處罰條例第十八條第一項規定，裁處罰鍰新臺幣（下同）
    七千二百元，並責令驗車，逾期則依裁決書處罰主文規定裁
    處，於法並無不合等語。
二、本件聲明異議意旨略以：其係一位守法之市井小民，不知何
    謂變更車體；當其到豐原監理站驗車時要繳交罰單，窗口服
    務人員告知罰鍰（受處分人誤載為罰金）為七千二百元，復
    又告稱道路交通管理處罰條例第十八條規定之罰鍰應無那麼
    多，要其到臺中詢問；而當其至臺中北屯路監理所詢問時，
    該處服務人員又告稱該條規定之罰鍰為二千四百元，嗣後又
    改稱係七千二百元，惟亦表示本件之罰鍰理應沒有那麼多，
    又請其至大肚山監理所詢問，而大肚山監理所連一本新版交
    通手冊都沒有，小姐還說沒印好，要其去查閱共用的Ａ４影
    印本；今天政府宣導不周，沒有告知人民哪些條款修改，亦
    無適當之宣導期，卻要人民受害，交通局應給予車主一些文
    宣勸導，車主才能了解現今修改的條款有哪些；法則新舊差
    異太大，舊法第十八條罰鍰僅一千八百元，新法規定卻改為
    二千四百元以上九千六百元以下，連監理人員都看不懂，大
    肚監理所人員還說豐原監理站及北屯監理站人員素質不夠，
    會電話告知他們知道；其僅係一名上班族，每月薪資才二萬
    出頭，還要撫養三個小孩，只因一個車輪加大就要罰七千二
    百元，試問法官大人，你可知七千二百元對一個市井小民的
    重要性云云。
三、按汽車車身式樣、輪胎隻數或尺寸、燃料種類、座位、噸位
    、引擎、車架、車身、使用性質或汽車所有人名稱、地址等
    如有變更，均應向公路監理機關辦理登記；前項變更登記，
    除汽車所有人名稱、地址等變更時，免予檢驗外，餘均須檢
    驗合格；又汽車或拖車有車身、引擎、底盤、電系或其他重
    要設備變更調換者，應申請實施臨時檢驗。再汽車車身、引
    擎、底盤等重要設備變更或調換，或因交通事故遭受重大損
    壞修復後，不申請公路主管機關施行臨時檢驗而行駛者，處
    汽車所有人新臺幣二千四百元以上九千六百元以下罰鍰，並
    責令其檢驗，道路交通安全規則第二十三條第一項、第二項
    、第四十五條第一項第一款、道路交通管理處罰條例第十八
    條（本條例業於九十四年十二月二十八日修訂，並經總統公
    布，經行政院以九十五年六月二十三日行政院院臺字第０九
    五００八七六八五號令修正發布，並定自九十五年七月一日
    施行）定有明文。
四、本件受處分人在上開時地，為臺中市警察局第五分局交通分
    隊因「變更車體，後車輪距加大」違規，經臺中市警察局交
    通隊警員當場查獲舉發之事實，為受處分人所不爭執，復有
    臺中市警察局中市警交字第ＧＣ0000000號違反道路
    交通管理事件通知單及原處分機關中監違字第裁六０－ＧＣ
    0000000號違反道路交通管理事件裁決書在卷可佐。
    是本件車號三二六二－ＬＤ號自用小貨車原有規格之輪胎確
    有經受處分人改裝變更之事實，洵堪信為真實。惟就何謂「
    擅自增減設備」及「新法修訂罰鍰」二事，受處分人以上情
    置辯，稱不知何謂變更車體，政府宣導不周，沒有告知人民
    哪些條款修改云云。經查：
  (一)道路交通安全規則第二十三條早於九十二年十月十五日經交
    通部交路發字第０九二Ｂ００００九一號令、內政部台內警
    字第０九二００七六三九０號令會銜修正發布，並於九十二
    年十二月十八日經交通部交路發字第０九二Ｂ０００一０五
    號令、內政部臺內警字第０九二００七六七二六號令會銜發
    布，定自九十三年一月一日起施行，依該條第一項及第二項
    規定，汽車顏色、式樣、輪胎隻數或尺寸、燃料種類、座位
    、噸位、引擎、車架、車身、使用性質或汽車所有人名稱、
    地址等如有變更，均應向公路監理機關辦理登記。前項變更
    登記，除汽車所有人名稱、地址等變更時，免予檢驗外，餘
    均須檢驗合格。又道路交通安全規則第四十五條亦於九十四
    年三月三十日經交通部交路發字第０九四００八五０一０號
    令、內政部臺內警字第０九四０一００三八六號令會銜修正
    發布，自發布日起施行，依該條第一項第一款規定，汽車車
    身、引擎、底盤或其他重要設備變更調換者，應申請實施臨
    時檢驗。揆諸上述，前揭二規定業已分別經公告施行二年餘
    、一年餘，衡情受處分人應知悉變更後輪胎之輪距，係屬變
    更輪胎尺寸，依法除須申請臨時檢驗、辦理登記，亦須檢驗
    合格，方屬適法。
  (二)另道路交通管理處罰條例第十八條已於九十五年六月二十三
    日經行政院院臺交字第０九五００八七六八五號令修正發布
    ，並定自九十五年七月一日施行，依該條第一項規定，汽車
    車身、引擎、底盤、電系等重要設備變更或調換，或因交通
    事故遭受重大損壞修復後，不申請公路主管機關施行臨時檢
    驗而行駛者，處汽車所有人新臺幣二千四百元以上九千六百
    元以下罰鍰，並責令其檢驗。而該條九十四年十二月二十八
    日修正規定之立法意旨在於保障消費者及用路人之安全，避
    免車輛設備不必要之變更或調換原有之規格，本件上開車號
    自小貨車之違規行為，即與該禁止規定之立法意旨有違。
  (三)綜上，足徵本件受處分人確有變更車體，將後車輪距加大之
    事實，受處分人徒以不知何謂變更車體，及不知新法修訂罰
    鍰等語置辯，未足為有利受處分人之認定。原處分機關所為
    之處分，並無違法不當，本件異議為無理由，應予駁回。
五、據上論斷，應依道路交通管理處罰條例第八十七條第二項、
    道路交通案件處理辦法第十九條，裁定如主文。
中    華    民    國    95    年    8     月    31    日
                      交通法庭  法  官  陳  葳
上正本證明與原本無異。
如不服本裁定，應於送達後五日內，向本院提出抗告狀。
                                書記官  張雅如
中    華    民    國    95    年    9     月    4     日


司法院資訊處製作；財團法人民間司法改革基金會備份。
